【裁判字號】    99,重訴,34
【裁判日期】    990531
【裁判案由】    侵權行為損害賠償
【裁判全文】
臺灣高雄地方法院民事判決              99年度重訴字第34號
原      告  台灣自來水股份有限公司第七區管理處
法定代理人  庚○○
訴訟代理人  謝依良律師
被      告  丙○○
訴訟代理人  沈志純律師
被      告  戊○○
被      告  己○○
被      告  乙○○
被      告  丁○○
當事人間請求侵權行為損害賠償事件，本院民國99年5 月20日言
詞辯論終結，判決如下：
  主  文
被告應連帶給付原告新台幣貳仟捌佰肆拾柒萬貳仟零肆拾玖元及
自民國九十八年七月九日起至清償日止，按年息百分之五計算之
利息。
訴訟費用由被告連帶負擔。
本判決於原告以新台幣玖佰伍拾萬元供擔保後，得假執行；被告
丙○○、戊○○、己○○、乙○○共同以新台幣貳仟捌佰肆拾柒
萬貳仟零肆拾玖元反供擔保後，得免為假執行。
  事實與理由
一、原告主張：被告丙○○係鑫顯水電工程行之負責人，承攬原
    告位於高雄縣林園鄉○○段所埋設高屏溪底下1000 mm 暗管
    修漏工程，工程名稱「馬莎風災沖斷支援東港管線修復工程
    」（下稱系爭修復工程），被告乙○○、戊○○、己○○、
    丁○○均受僱於被告丙○○，在上開工地從事暗管修護工作
    ，被告丙○○因未能按時完成漏水處修復及通過試壓驗收，
    將面臨原告解約之巨額賠償危機，竟夥同被告乙○○、戊○○、己○○、丁○○，竊取上開工地附近，由原告另行發包
    施作完工之「高雄縣林園鄉高屏溪1750m/m 水管橋橋基緊急
    保護工程」（下稱緊急保護工程）之橋墩基座所埋設之鋼板
    樁，先由被告丙○○或乙○○駕駛破碎機將橋墩基座下方周
    圍埋設之鋼板樁上之封面混凝土打掉，再由被告丙○○、乙○○、己○○以打樁機將鋼板樁抽起後，由被告戊○○將抽
    起之鋼板樁每10支綑成1 束，再由被告丁○○以怪手拖到接
    近堤防河床處，吊上拖板車運走，原告於95年及96年間發包
    施作系爭緊急保護工程，分別支出工程款新臺幣（下同）11
    ,045,555元、17,426,494元，被告上開竊盜行為，致系爭緊
    急保護工程之保護橋基功能遭受破壞，回復顯有重大困難，
    原告受有支出上開工程款共計28,472,049元之損害，爰依共
    同侵權行為之法律關係，請求被告連帶賠償損害。並聲明：
    (一)被告應連帶給付原告28,472,049元，及自起訴狀繕本送達
    翌日起至清償日止，按年息5%計算之利息。(二)願供擔保，請
    准宣告假執行。
二、被告方面：
（一）被告丙○○辯稱：伊確有竊取系爭緊急保護工程橋墩基座
      所埋設之鋼板樁，然伊未告知其餘被告，其餘被告並不知
      情，原告宣稱失竊鋼板樁為926 支，卻以所發包工程之工
      程款計算賠償金額，實不足採，伊所竊取之鋼板樁正確數
      量為450 支，其中40支是給水廠人員使用，且現場被扣留
      尚有27支，故竊取數量應只有383 支，應以此數量計算賠
      償金額，另上開鋼板樁均是舊品，不應以新品價格計算等
      語，資為抗辯。並聲明：(一)原告之訴駁回。(二)如受不利判
      決，願供擔保請准宣告免為假執行。
（二）被告戊○○辯稱：伊一直在臺南工地做事，恰巧於回高雄
      休假，被告丙○○拜託伊幫忙將放在工地之鋼板樁每10個
      以繩索綁起來，讓其他人以怪手夾起載走，實不知此為竊
      取等語，資為抗辯。並聲明：(一)原告之訴駁回。(二)如受不
      利判決，願供擔保請准宣告免為假執行。
（三）被告己○○辯稱：伊與被告戊○○均在南科為被告丙○○
      做事，被告丙○○有向他人租用150 個鋼板樁，當天被告
      丙○○要伊幫忙綑綁鋼板樁返還他人，以免繼續支出租金
      ，伊不知被告丙○○是竊取他人鋼板樁等語，資為抗辯。
      並聲明：(一)原告之訴駁回。(二)如受不利判決，願供擔保請
      准宣告免為假執行。
（四）被告乙○○辯稱：伊係開怪手之司機，不知被告丙○○施
      工範圍，到現場時只見很多鋼板樁擺在地上，被告丙○○
      稱其向他人借鋼板樁，要伊將鋼板樁載到其施工場地當做
      擋土牆，又稱因其申請夜間施工未核准或已過期，要求伊
      等如有人來要將燈關起來，伊不知道是竊取等語，資為抗
      辯。並聲明：(一)原告之訴駁回。(二)如受不利判決，願供擔
      保請准宣告免為假執行。
（五）被告丁○○僅是受僱工作不知是竊盜，現無財產可賠償並
      聲明：原告之訴駁回。
三、兩造爭執及不爭執事項：
  (一)不爭執部分：
    1.被告丙○○係鑫顯水電工程行之負責人，承攬原告所發包
      之系爭修復工程，並由原告之拷潭給水廠負責監工。
    2.被告丙○○或乙○○駕駛破碎機將系爭緊急保護工程之橋
      墩基座下方周圍埋設之鋼板樁上之封面混凝土打掉，由被
      告丙○○、乙○○、己○○以打樁機將鋼板樁抽起後，由
      被告戊○○將抽起之鋼板樁每10支綑成1 束，再由被告丁○○以怪手拖到接近堤防河床處，吊上拖板車運走。
    3.被告丙○○明知上開行為為竊取行為。
    4.原告於95年及96年間發包施作系爭緊急保護工程，分別支
      出工程款11,045,555元、17,426,494元，並有工程竣工結
      算書為證。
    5.被告之刑事責任部分，業經臺灣高等法院高雄分院於98年
      12月7 日以98年度上易字第671 號，依結夥竊盜罪，判處
      罪刑確定在案。
  (二)爭執部分：
    1.被告戊○○、己○○、乙○○、丁○○是否有為共同侵權
      行為？
    2.若原告請求有理由，原告得請求賠償之金額如何計算？
四、被告5人是否有共同侵權行為：
（一）被告丙○○對於竊取系爭鋼板樁之行為並不爭執。
（二）被告戊○○、己○○、乙○○、丁○○雖否認有共同竊盜
      之侵權行為，然查：
   1、渠等四人均有參與現場拔除鋼板樁、綑綁、搬吊之工作。
   2、本件係針對已經完工之自來水管橋橋墩混凝土用破碎機破
      壞，再拔取週遭之鋼板樁，如此將使橋墩完全喪失防護功
      能此為一般人所能知悉，更何況被告等人均係從事該等工
      程相關工作之人，更難謂為不知。
   3、更何況本件都選擇在夜間工作，有人負責無線電連絡把風
      ，被告也承認在夜間工作不開燈，有人靠近時要關掉機具
      引擎，深夜雇拖板車將拔出之鋼板樁運到他處藏放，來不
      及運走的則在現場以沙土掩埋藏匿，再趁機運出，此均為
      共同被告在場所參與，被告等人豈能謂不知丙○○所指示
      渠等所為之破碎混凝土、拔除、綑綁、吊運鋼板樁等工作
      為一般正常之工程施工而非竊盜行為？
   4、被告等人雖認為僅係受僱於丙○○並非有共同獲得好處，
      但老板若係從事不法，受僱者就不應參加或幫助，甚至應
      該阻止，否則豈不是使雇主之不法行為造成對他人或社會
      更大的損害？且若受僱人可以因此而免責，則將來均可將
      之推由老闆負責，而違背共同行為應共同負責之原則。
   5、被告五人之共同?盜行為，業經刑事判罪丙○○3年6個月，
      乙○○一年，戊○○9 個月，己○○、丁○○均為8 個月
      確定，此亦經本院調閱台灣高等法院高雄分院98年度上易
      字第671號卷證查證屬實，並有該確定判決一份及高雄地
      方法院97年度易字第1336 號 判決一份在卷可稽。
   6、被告等人確有共同之竊盜及毀損行為而損害原告所有之橋
      墩，其應成立共同侵權行為，乃可確定。
五、原告得請求之損害賠償金額為何？
   1、關於橋墩基座之保護係先埋設鋼板樁，綁紮鋼筋，再澆灌
      水泥，被告將鋼板樁上之封面水泥混凝土破壞，再拔取鋼
      板樁，該橋墩基座之保護已完全喪失防護之功能，也無法
      修復，必須重作，此業據證人甲○○到庭證述明確，並有
      現場施工照片附卷可證。
   2、被告丙○○雖辯稱竊取之鋼板樁只有383 支，並非926 支
      ，但失竊之數量在刑事偵查時，業據原告及該工程施作之
      典樺公司會同清點為926 支，並非被告丙○○所主張之38
      3支。更何況本件侵權損害賠償之範圍並非單純原告所有
      之鋼板樁失竊而係原告所有之工作物遭破壞而應回復原狀
      之損害。
   3、本件工程因遭被告等人竊取鋼板樁之行為連帶破壞混凝土
      而導致橋墩原有之防護失其功能而必須重新發包施作，被
      告因案判罪服刑已不可能回復原狀，其回復原狀亦顯有困
      難，依民法第214條「應回復原狀者，如經債權人定相當
      期限催告後，逾期不為回復時，債權人得請求以金錢賠償
      其損害。」，第215條「不能回復原狀或回復顯有重大困
      難者，應以金錢賠償其損害。」之規定。原告自得請求被
      告金錢之賠償。
   4、原告就本件工程重新發包，分別支出工程款1104萬5555元
      及1742萬6494元，合計2847萬2049元，有原告所提出與承
      攬廠商典樺營造股份有限公司之工程結算書及請款發票4
      張在卷可稽。
六、原告依共同侵權行為之法律關係請求被告應連帶賠償原告28
    47萬2049元及自起訴狀繕本送達翌日即98年7 月9 日起至清
    償日止按年息5 ％計算之遲延利息為有理由，應予准許。原
    告及被告丙○○、戊○○、己○○、乙○○分別陳明願供擔
    保請准宣告假執行或免為假執行，經核於法相符，爰分別酌
    定相當金額准許之。
七、兩造其餘攻擊防禦方法於本件判決結果不生影響，爰不一一
    贅述。
八、本件原告之訴有理由，依民事訴訟法第78條、第85條第2 項
    、第390條第2項、第392條第2項判決如主文
中    華    民    國    99    年    5     月    31    日
                  民事第四庭法  官  陳樹村
正本係照原本作成。
如不服本判決，應於送達後20日內，向本院提出上訴狀並表明上
訴理由，如於本判決送達前提起上訴者，應於判決送達後10日內
補提上訴理由書（須附繕本）。
中    華    民    國    99    年    6     月    1     日
                            書記官  葉姿敏

司法院資訊處製作；財團法人民間司法改革基金會備份。
